【裁判字號】    97,易,372
【裁判日期】    970530
【裁判案由】    妨害公務等
【裁判全文】
臺灣新竹地方法院刑事判決               97年度易字第372號
公  訴  人  臺灣新竹地方法院檢察署檢察官
被      告  甲○○
上列被告因妨害公務等案件，經檢察官聲請簡易判決處刑（97年
度偵字第1687號），經本院新竹簡易庭認不宜依簡易判決處刑，
改依通常程序審理（97年度竹簡字第594 號）後，經被告於本院
準備程序中，就被訴事實為有罪之陳述，經告知被告簡式審判程
序之旨，並聽取檢察官、被告之意見後，經本院合議庭裁定由受
命法官進行簡式審判程序，本院判決如下：
    主  文
甲○○損壞公務員職務上掌管之物品，處有期徒刑月，如易科
罰金，以新臺幣壹仟元折算壹日。
    犯罪事實
一、甲○○於民國97年2 月29日晚間10時25分許，無照駕駛車號
    6806－PD號自用小客車，搭載友人郭村貴前往新竹市○○路
    殯儀館附近訪友，行經新竹市○區○○路520 號前，見該處
    有警執行路檢勤務，惟恐因無照駕車遭警舉發，為逃避攔檢
    ，遂右轉往客雅大道逃逸，嗣發現客雅大道涵洞前亦有員警
    設置攔檢點時，復迴轉往市區方向逃逸，是時亦於該地負責
    協勤之新竹市警察局第三分局青草湖派出所警員乙○○發現
    甲○○駕駛行為有異，遂以警用探照燈及指揮棒示意甲○○
    停車受檢，甲○○明知警員乙○○係依法執行職務中，竟基
    於妨害公務、損壞公物之犯意，駕駛上開車號6806－PD號自
    用小客車，衝撞乙○○警員所騎乘之車號723－CJE號警用機
    車1 次，造成乙○○警員職務上所掌管使用之車號723－CJE
    號警用機車之手柄蓋、左拉桿、左大燈組、左側條、後燈組
    、後牌照板、後嵌條、排氣管外蓋損壞，當場施以強暴行為
    ，並藉以妨害乙○○依法執行路檢之公務。
二、案經新竹市警察局第三分局報告臺灣新竹地方法院檢察署檢
    察官偵查起訴。
    理    由
一、按除被告所犯為死刑、無期徒刑、最輕本刑為3 年以上有期
    徒刑之罪或高等法院管轄第一審案件者外，於前條第1 項程
    序進行中，被告先就被訴事實為有罪之陳述時，審判長得告
    知被告簡式審判程序之旨，並聽取當事人、代理人、辯護人
    及輔佐人之意見後，裁定進行簡式審判程序，刑事訴訟法第
    273條之1第1 項定有明文。本件被告甲○○所犯係死刑、無
    期徒刑、最輕本刑為3 年以上有期徒刑以外之罪，其於準備
    程序中就被訴事實為有罪之陳述，經告知簡式審判程序之旨
    ，並聽取公訴人及被告之意見後，本院合議庭認為適宜而裁
    定由受命法官獨任進行簡式審判程序，合先敘明。
二、認定被告甲○○犯行所憑之各項證據：
（一）被告甲○○對於上開犯行，迭於警詢、偵查中及本院準備
      、簡式審判程序時均坦承不諱。其稱：伊於97年2 月29日
      晚間10時25分許駕駛車號6806－PD號自用小客車，搭載友
      人郭村貴行經新竹市○○路與客雅大道路口時，見新竹市
      ○○路520 號前有員警在執行酒駕勤務，因其無汽車駕駛
      執照，便轉往客雅大道行駛，但發現在客雅大道涵洞前亦
      有另1 組員警在執行攔查，伊便立即迴轉往市區方向行駛
      ，但員警已騎乘車號723－CJE號警用機車在前方攔停，伊
      便駕駛車號6806－PD號自用小客車衝撞車號723－CJE號警
      用機車，因而造成該警用機車之手柄蓋、左拉桿、左大燈
      組、左側條、後燈組、後牌照板、後嵌條、排氣管外蓋損
      壞損壞等語（見偵查卷第10至16、48、49頁，本院97年度
      訴字第372號刑事卷第14、15、21至23頁）。
（二）證人郭村貴於警詢證述稱：他於97年2 月29日晚間10時25
      分許，搭乘友人即被告甲○○所駕駛車號6806－PD號自用
      小客車要前往新竹市○○路附近找人，但行經新竹市○○
      路與客雅大道路口時，因見前方有員警在執行路檢，所以
      被告甲○○企圖逃離現場而在路口直接迴轉，但警方以警
      用機車攔檢，被告甲○○就直接從後方撞上警用機車，造
      成該車號723－CJE號警用機車損壞等語（見偵查卷第17、
      18頁）。
（三）證人乙○○即案發當時新竹市警察局第三分局青草湖派出
      所所長於偵查中及本院準備、簡式審判程序時證述稱：於
      97年2月29日當天晚間10時10分剛好是他們同仁在執行酒
      駕路檢勤務，1組同仁執行地點在新竹市○○路520號前，
      另1組同仁由副所長黃宗標員警帶隊在客雅大道涵洞前執
      行攔查，他則駕駛車號723－CJE號警用機車負責協勤工作
      ，當時他發現有1部自小客車從市區往南沿新竹市○○路
      方向行駛，該車引擎聲很大聲，他便有警覺，且看見該車
      在發現前方明湖路520號前正在執行路檢時，即準備右轉
      往客雅大道方向行駛，但右轉進去時又發現另1部警車在
      客雅大道執行路檢，該車立即煞車並迴轉往北朝市區方向
      行駛，他警覺該車有問題，就在該車迴轉過程中，手持警
      用探照燈兼電擊棒，在該車左側駕駛座旁打燈並呼喊「警
      察，麻煩停車」，該部車駕駛即被告甲○○聽到後即停車
      ，他便將警用機車騎過去停在該車正前方，但被告甲○○
      在他尚未將警用機車完全停妥時就直接衝撞他，造成他人
      車倒地，他便立即前往打開該車駕駛座車門將車鑰匙拔下
      ，以免被告甲○○再次衝撞，而當時執行勤務之另2組員
      警聽到聲音後則前往現場協助等語（見偵查卷第53、54頁
      ，本院97年度訴字第372號刑事卷第14、15、25頁）。
（四）證人黃宗標即新竹市警察局第三分局青草湖派出所副所長
      於偵查中證述稱：他於97年2 月29日當天執行酒駕路檢勤
      務係擔任路檢勤務指揮，依照當時情況，證人乙○○喝令
      被告甲○○停車很大聲，被告甲○○也有停車，但後來又
      開車衝撞證人乙○○等語（見偵查卷第54、55頁）。
（五）新竹市警察局第三分局97年2 月29日搜索筆錄、執行搜索
      經過及結果陳報書、員警乙○○製作之偵查報告、現場繪
      製圖各1份及刑案現場照片12張等附卷可稽（見偵查卷第9
      、23至26、29至34頁）。
（六）證人乙○○庭呈之車號723－CJE號警用機車修復資料1份
      等（見本院97年度訴字第372號刑事卷第24、25頁）。
（七）綜上，本件被告甲○○犯行明確，應依法予以論科。
三、論罪科刑：
（一）按「刑法第135條第1項之罪，以對於公務員依法執行職務
      時施強暴脅迫為要件。此之所謂施強暴，不以對於公務員
      之身體直接實施暴力為限，凡以公務員為目標，而對物或
      對他人施暴力，其結果影響及於公務員之執行職務者，亦
      屬之。」（最高法院84年度臺非字第333 號判決意旨參照
      ），本件被告甲○○明知證人乙○○員警於案發當時係在
      執行路檢勤務，為依法執行職務中之公務員，竟為脫免員
      警受檢而駕駛車號6806－PD號自用小客車衝撞證人乙○○
      警員所騎乘之車號723－CJE號警用機車1次，因而造成乙
      ○○警員職務上所掌管使用之車號723－CJE號警用機車之
      手柄蓋、左拉桿、左大燈組、左側條、後燈組、後牌照板
      、後嵌條、排氣管外蓋損壞等情，是核被告甲○○所為，
      係犯刑法第135條第1項之施強暴妨害公務執行罪及同法第
      138條之損壞公務員職務上掌管之物品罪。
（二）又被告甲○○係以1行為而觸犯上開2罪名，為想像競合犯
      ，應從一重之損壞公務員職務上掌管之物品罪。
（三）爰審酌被告甲○○前有妨害自由、違反槍砲彈藥刀械管制
      條例等刑事前科紀錄，有臺灣高等法院被告前案紀錄表1
      份在卷可憑，雖不構成累犯，但足徵其素行非佳，僅因無
      照駕車，為免員警攔檢取締而駕車衝撞執勤員警，顯見其
      法治觀念薄弱，對於執法人員存在主觀認知之偏差，漠視
      公權力得以發揮維護社會秩序之功能，惟幸事後坦承犯行
      ，見其悔悟之心，念其所生危害非巨，犯罪情節非屬重大
      ，犯後亦對證人乙○○員警道歉並償還車號723－CJE號警
      用機車修理費用新臺幣3,780 元，經證人乙○○當庭表示
      願意接受被告甲○○道歉等一切情狀，爰量處如主文所示
      之刑，併諭知易科罰金之折算標準。
據上論斷，應依刑事訴訟法第273條之1第1項、第299條第1 項前
段，刑法第135條第1項、第138條、第41條第1項前段、第55條前
段，刑法施行法第1條之1第1項、第2項前段，判決如主文。
本案經檢察官陳麗芬到庭執行職務。
中    華    民    國    97    年    5     月    30    日
                  刑事第四庭    法  官  劉兆菊
以上正本證明與原本無異
如不服本判決應於收受本判決後10日內向本院提出上訴書狀，上
訴書狀應敘述具體理由。上訴書狀未敘述上訴理由者，應於上訴
期間屆滿後20日內補提理由書狀於本院「切勿逕送上級法院」。
中    華    民    國    97    年    5     月    30    日
                                書記官  蕭汝芳
附錄本案論罪科刑法條全文
中華民國刑法第135條
對於公務員依法執行職務時，施強暴脅迫者，處3 年以下有期徒
刑、拘役或3百元以下罰金。
意圖使公務員執行一定之職務或妨害其依法執行一定之職務或使
公務員辭職，而施強暴脅迫者，亦同。
犯前2項之罪，因而致公務員於死者，處無期徒刑或7年以上有期
徒刑；致重傷者，處3年以上、10年以下有期徒刑。
中華民國刑法第138條
毀棄、損壞或隱匿公務員職務上掌管或委託第三人掌管之文書、
圖畫、物品，或致令不堪用者，處5年以下有期徒刑。


司法院資訊處製作；財團法人民間司法改革基金會備份。
